【裁判字號】    88,訴,2341
【裁判日期】    891016
【裁判案由】    殺人未遂
【裁判全文】
台灣台中地方法院刑事判決                        八十八年度訴字第二三四一號
    公  訴  人  台灣台中地方法院檢察署檢察官
    被      告  丙○○
    指定辯護人  本院公設辯護人  乙○○
右列被告因殺人未遂案件，經檢察官提起公訴（八十八年度偵字第二二三三八號），
本院判決如左：
    主  文
丙○○殺人未遂，處有期徒刑貳年。
    事  實
一、丙○○與甲○○二人為認識多年朋友，丙○○尚欠甲○○新台幣（下同）一千五
    百元未歸還，適於民國（下同）八十八年八月二十八日傍晚，二人在台中縣梧棲
    鎮○○路○段五五０號陳瑞仁住處之客廳內飲酒，至同日二十一時許，甲○○又
    向丙○○討債，二人因之發生爭吵，丙○○因酒後已陷於精神耗弱，竟萌生殺害
    甲○○之犯意，趁甲○○未及防備之際，拿取置於現場桌上，不知係何人所有之
    水果刀二把，持其中刀刃呈鋸齒狀之水果刀朝甲○○之胸部及腹部各猛刺一刀，
    致甲○○因此受有心臟之右心房破裂一公分、右心室破裂二公分、胸部外傷、兩
    側外傷性氣、血胸、左側橫隔膜破裂三公分、胃破裂二公分等傷害，並有生命危
    險。經不詳之人以電話召請救護車，將甲○○送往台中縣沙鹿童綜合醫院急救，
    再轉送台中榮民總醫院救治，甲○○方脫離險境。丙○○則於事發後因害怕，隨
    即逃離現場返家。嗣經警在上址查扣水果刀二把，並據在場孫志輝之供述知丙○
    ○涉案，再以電話通知丙○○至派出所出面說明，丙○○始於八十八年八月二十
    九日凌晨零時五十分許至派出所投案。
二、案經甲○○訴由台中縣警察局清水分局報請臺灣臺中地方法院檢察署檢察官偵查
    起訴。
    理  由
一、訊據被告丙○○對右揭時地於酒後持刀猛刺被害人甲○○之事實坦承不諱，惟辯
    稱：當時二人均喝醉了，伊僅刺被害人腹部一刀，當時一氣之下刺他，沒有要他
    死，不知會刺的那麼深；伊無殺死甲○○之意云云。惟查：
（一）被告右揭時地於酒後持刀猛刺被害人甲○○胸部及左腹部各一刀犯行，業據告
      訴人即被害人甲○○多次指訴在卷，並指訴係遭被告刺殺二刀，被告係拿二把
      刀子，一支拿在手上，一支插在腰上等語，復據被告丙○○於偵訊對告訴人甲
      ○○所述全然認罪，且不否認，並自承其於右揭時地有持刀刃為鋸齒狀之水果
      刀猛刺被害人甲○○之事實（參見八十八年十一月十八日偵訊筆錄），並有扣
      案之水果刀二把（一把刀子全長二十二公分，手把處長十點五公分，刀刃處十
      一點五公分長，呈鋸齒狀、鋒利，且整支刀子呈直型；另一把刀子全長二十公
      分，手把處長十公分，刀刃處呈彎月型，長十公分）、勘驗筆錄一紙、水果刀
      照片影本二張，現場照片十二幀、案發現場平面圖一張等在卷可稽，足認係被
      告係持刀刃呈鋸齒狀之刀子刺傷甲○○二刀甚明。
（二）又按胸部及腹部係人體之要害部位，維持生命重要機能之臟器如心臟、肺臟、
      肝臟均集中於胸腹部，而扣案之刀刃呈鋸齒狀之水果刀甚為鋒利，持之朝人體
      之胸腹部猛刺，足以傷人性命，其理甚明，查被害人甲○○之胸部及腹部各遭
      刺殺一刀，致甲○○因此受有心臟之右心房破裂一公分、左心室破裂二公分、
      胸部外傷、兩側外傷性氣、血胸、左側橫隔膜破裂三公分、胃破裂二公分等傷
      害，並有生命危險，後經送醫救治，始倖免於難，亦有沙鹿童綜合醫院之病歷
      表、急診病歷、護理評估表及救護記錄影本各一份、受傷傷口照片二張、行政
      院國軍退除役官兵輔導委員會台中市榮民總醫院診斷證明書一張及八十九年四
      月十九日函文可佐，其中沙鹿童綜合醫院之急診護理評估表並載明病人胸前有
      七Ｘ五公分、左腋下有一創傷，肺組織部分已掉出，而台中榮民總醫院函文亦
      載明，甲○○當時二刀傷之刀口約三公分長，病人呈大量失血狀態，當時確有
      生命危險等語，再參以甲○○所受傷勢係心房、心室破裂、橫隔膜、胃破裂，
      足認被告當時係朝被害人之胸、腹部猛刺，其中胸部一刀深至心臟，導致心房
      、心室破裂，衡諸經驗法則及論理法則，足認被告運刀刺擊之際，用力甚猛，
      下手甚重，被告具有殺人犯意，至為明確。
（三）再查，被告於持刀刺殺甲○○之際確有酒醉情形，業據被告自承在卷，復據告
      訴人陳明被告當時有酒醉情形在卷，告訴人對本院詢以「被告為何持刀殺你」
      之問題，亦答稱：「不知道，可能喝醉了」等語（參見本院八十九年一月二十
      一日筆錄），再參以被告於事發後逾四小時之八十八年八月二十九日一時二十
      五分許經警實施酒醉測試，其飲酒後吐氣酒精濃度達每公升達點六七毫克，亦
      有酒精測試值可佐，足見被告於事發當時之八十八年八月二十八日二十一時許
      ，其酒醉程度遠逾測定值，其確有酒醉情形而達精神耗弱之狀態，其行為時之
      精神對於外界事務，雖非全然缺乏知覺、理會及判斷作用，然已僅較常人之平
      均程度，顯然減退甚明；至國軍台中總醫院鑑定結果，未載明鑑定結果之認定
      方法，尚難採証，附此敘明。
（四）至告訴人指稱：刀子係丙○○從外面帶二把刀進來云云，惟查，本件糾紛緣起
      於甲○○向丙○○索取債務而起，又告訴人與被告二人於案發前曾為債務發生
      爭吵，亦據為告訴人甲○○及被告丙○○二人所供稱在卷，惟告訴人甲○○及
      被告丙○○對事發經過，均未言及則丙○○有離開現場，是被告丙○○既未離
      開現場，且無從預見甲○○會向其索債而隨身攜帶二把刀子，自不可能於爭吵
      後，自外面帶刀子進來，是告訴人供述刀子係丙○○自外面帶來云云，顯非可
      採，應以被告於偵訊自承刀子係在現場桌上拿取，並非其所有等語，較堪採信
      。另現場証人孫志輝於警偵訊証稱伊有持刀刺甲○○之腹部云云，查証人孫志
      輝雖在場，惟其當時確有酒醉情形，除據其所自承，且其所述與被告丙○○、
      告訴人甲○○所述均不相符，顯見其因酒醉，所述並非可採。又被告雖辯稱：
      當時喝醉酒不知道云云，惟查，依被告自警訊即供稱案發原因，係甲○○向其
      索債，且對其自己確有持刀刺甲○○之事亦自承在卷，又其所持之水果刀係扣
      案水果刀中呈鋸齒狀之水果刀，且知情在場之人有孫志輝，另屋主陳瑞仁並不
      在場等情（參見被告八十八年八月二十九日警訊筆錄），足見其當時因酒醉僅
      達精神耗弱之狀態，尚非心神喪失，是被告前開辯詞，意指其心神喪失，顯非
      可採。再被告辯稱：伊僅持刀刺甲○○腹部一刀云云，惟被告於警偵訊即自承
      其有刺甲○○胸部，是其於本院翻異前詞，顯非可採。再被告又辯稱：伊無殺
      死甲○○之意云云，惟被告係朝告訴人之心臟部位及左腹部猛刺，並非朝四肢
      部位為之，倘其僅具傷害之意，徒手毆打亦可，何以竟持刀朝心臟部分猛刺？
      是其應係出於殺人之意，已如前述，所辯顯係臨訟辯解之詞，亦非可採。事証
      明確，被告殺人未遂犯行堪以認定。
二、核被告丙○○所為，係犯刑法第二百七十一條第一項、第二項之殺人未遂罪。被
    告著手於殺人行為之實行而不遂，為未遂犯，依刑法第二十六條前段規定，按既
    遂犯之刑減輕其刑。再查，被告當時確因酒醉，已達精神耗弱之程度，已如理由
    一之（三）所述，爰依刑法第十九條第二項減輕其刑並遞減之。再查，被告前曾
    有搶奪前科，惟經緩刑期滿，刑之宣告已失效力，其尚無其他不良素行，又被告
    行為當時確因酒醉達精神耗弱，已如前述，雖尚非心神喪失，惟已相去不遠，且
    本件告訴人當時雖有生命危險，惟經送醫救治，日後不會遺留顯著障害，亦有台
    中榮民總醫院函文可佐，再參以本件被告與告訴人已以五萬元達成和解，該賠償
    金額非鉅，可見告訴人對事發當時之情形亦感被告尚可憫恕，客觀上尚足以引起
    一般同情，本件被告尚堪憫恕，在客觀上宣告法定最刑度猶嫌過重，爰依刑法第
    五十九條減輕其刑並再遞減之。至被告雖又主張本件係屬自首云云，惟按自首係
    指對於未發覺之罪向有偵查犯罪職權之公務員陳明犯罪經過始屬之，倘有偵查犯
    罪權之機關人員已知悉犯罪事實，且對其人發生嫌疑，即得謂已發覺，而與自首
    之規定不符，查本件查獲被告之經過，係不詳之人報警後，由警方詢問在場之孫
    志輝，而知被告涉有重嫌，亦可由証人孫志輝之警訊筆錄可知，又被告於案發後
    並未報警或叫救護車，亦據被告陳明在卷，且本件係因警方主動打電話至被告家
    中，告知被告家人聯絡其至派出所說明經過，被告始由弟弟陪同至派出所等情，
    亦據被告於警訊陳明在卷，是本件警方顯已知悉犯罪事實及被告涉有重嫌，始通
    知被告至警局說明，已與自首並不相符，附此敘明。爰審酌被告因酒後而觸犯本
    件犯行，其犯後深有悔意，屢次向本院表達悔意，並已與被害人達成和解，又本
    件被告行為之動機、手段、目的、方法、其刺殺被害人共二刀、又犯後隨逃逸現
    場返家，惟一經警通知即至派出所製作筆錄，顯見尚無逃亡之意，再參其犯罪所
    致之危害，其與被害人間之關係原係多年朋友，本件亦經被害人宥恕，被害人經
    送醫救治後，日後不會遺留顯著障害，及被告犯後態度等一切情狀，量處如主文
    所示之刑。
三、扣案之水果刀二支，其中刀刃呈鋸齒狀之水果刀係被告本件犯殺人罪所用之物，
    惟水果刀二支並非被告所有之物，故不予宣告沒收，附此敘明。
據上論斷，應依刑事訴訟法第二百九十九條第一項前段，刑法第二百七十一條第一項
、第二項、第二十六條前段、第十九條第二項、第五十九條，判決如主文。
本案經檢察官洪培根到庭執行職務。
中      華      民      國    八十九    年      十      月     十六     日
                                臺灣臺中地方法院刑事第一庭
                                    法  官    黃  家  慧
右正本證明與原本無異。
如不服本判決，應於送達後十日內向本院提出上訴狀(須附繕本)，上訴於台灣高等
法院台中分院。
                                    書記官
中      華      民      國    八十九    年      十      月     十七     日
附錄論罪科刑法條
刑法第二百七十一條第一項：殺人者，處死刑、無期徒刑或十年以上有期徒刑。
刑法第二百七十一條第二項：前項之未遂犯，罰之。


司法院資訊處製作；財團法人民間司法改革基金會備份。
